【裁判字號】    95,訴,2319
【裁判日期】    951229
【裁判案由】    請求塗銷董事、監察人變更登記
【裁判全文】
臺灣臺中地方法院民事判決  95年度訴字第2319號
原      告  丙○○
            丁○○
            乙○○
            甲○○
被      告  明利工程股份有限公司
法定代理人  邢俊文律師
當事人間請求塗銷董事、監察人變更登記事件，本院於95年12月
7日言詞辯論終結，判決如下：
    主    文
確認原告丙○○、原告丁○○、原告乙○○與被告明利工程股份
有限公司之董事委任關係、股東關係不存在。
確認原告甲○○與被告明利工程股份有限公司之監察委任關係、
股東關係不存在。
訴訟費用由被告負擔。
    事實及理由
一、被告明利工程股份有限公司經本院於94年2月25日以94年聲
    字第343號裁定邢俊文擔任被告之臨時管理人，代行董事及
    董事會之職權，故本件訴訟被告之法定代理人為臨時管理人
    刑俊文，核先敘明。
二、本件原告起訴主張：原告丙○○於民國87年2月20日，以新
    台幣（下同）1300萬元向訴外人紀炳楠買下被告公司當時所
    有股東（紀炳楠、張廖貴騰、紀陸麗斐、蔡清陽、羅文海、
    陸葉玉業、陸子銘、紀菁菁、紀光政、施貞雄）之所有股份
    2萬5千股，共計1500萬元。嗣原告丙○○將部分股份轉讓予
    原告丁○○、乙○○、甲○○及楊秀貞、廖屏如、紀巧雯等
    人，且該等股東於87年2月21日召開股東臨時會選任原告丙○○、丁○○、乙○○為董事，甲○○為監察人。惟因該項
    買賣股權契約業經鈞院90年度重訴字第475號判決認因紀炳
    楠無權處分，致該買賣契約全部無效，應回復原狀，於91年
    5月23日判決業已確定在案。上述股權買賣契約無效，原告
    丙○○即未能取得股權，亦無法轉讓該等股份予原告丁○○
    等6人，則丁○○等6人不具股東資格，依當時之公司法第19
    2條及第216條規定，因當選董事監察人違反該等規定，依第
    191條規定無效，本件原告等既不具股東資格，亦非合法選
    任之董事及監察人，則前台灣省政府建設廳核准負責人變更
    登記、該公司申辦監察人持股變動報備而經台灣省政府建設
    廳准予備查，及該公司申辦前互選董事、監察人變更登記而
    由經濟部核准登記等，均屬前述錯誤登記所衍生之登記，有
    待公司登記主管機關撤銷登記。惟原告丙○○前持上開判決
    ，向經濟部申請撤銷被告公司自87年2月1日起之所有股權變
    動登記事項，未能如願，並由經濟部函覆：經公司登記主管
    機關上揭變更登記及准予備查如有爭議應循司法機關途徑解
    決。因原告等現登記為被告公司之董事、監察人及股東不僅
    姓名權受侵害，並且因此必須負擔公司股東、董事及監察義
    務，私法上之權利義務顯有受侵害之危險，原告自得提起
    本件確認之訴，並聲明如主文第一項所示。
二、被告：就原告之請求為認諾。
三、按確認法律關係之訴，非原告有即受確認判決之法律上利益
    者，不得提起之，民事訴訟法第247條第1項前段定有明文。
    而所謂「即受確認判決之法律上利益」，係指因法律關係存
    否不明確，致原告在法律上之地位有受侵害之危險，而此項
    危險得以對於被告之確認判決除去而言。本件原告等因上述
    權買賣契約無效，既不具股東資格，亦非合法選任之董事及
    監察人，惟仍登記為被告公司之董事、監察人及股東，不僅
    姓名權受侵害，並且因此必須負擔公司股東、董事及監察義
    務，原告顯有即受確認判決之法律上利益，自得提起本件確
    認之訴。
四、復按當事人於言詞辯論時為訴訟標的之認諾者，應本於其認
    諾為該當事人敗訴之判決，民事訴訟法第384條定有明文。
    復按上訴人既於言詞辯論時為訴訟標的之認諾，法院即應不
    調被上訴人所主張為訴訟標的之法律關係是否果屬存在，而
    以認諾為該上訴人敗訴之判決基礎。最高法院45年臺上字第
    31號判例意旨可資參照。本件原告請求(一)確認原告丙○○、
    原告丁○○、原告乙○○與被告明利工程股份有限公司之董
    事委任關係、股東關係不存在及(二)確認原告甲○○與被告明
    利工程股份有限公司之監察委任關係、股東關係不存在。被
    告於言詞辯論時表示同意原告請求，就訴訟標的為認諾，揆
    諸首開規定及判例，本院自應本於被告該項認諾為其敗訴之
    判決。從而，原告等訴請確認確認原告丙○○、原告丁○○
    、原告乙○○與被告明利工程股份有限公司之董事委任關係
    、股東關係不存在，為有理由，應予准許，爰判決如主文所
    示。
四、訴訟費用之依據：民事訴訟法第78條。
中    華    民    國    95    年    12    月    29    日
                  民事第二庭    法  官  涂秀玲
正本係照原本作成。
如對本判決上訴，須於判決送達後20日內向本院提出上訴狀。
中    華    民    國    95    年    12    月    29    日
                                書記官


司法院資訊處製作；財團法人民間司法改革基金會備份。
